臺灣臺北地方法院民事判決　　　　　　86年度重訴字第1123號
原　　　告　丙○○
訴訟代理人　許進德律師
　　　　　　蘇夏曦律師
被　　　告　丁○○
訴訟代理人　戊○○
　　　　　　甲○○
被　　　告　元大証券股份有限公司
法定代理人　乙○○
訴訟代理人　己○○
上列當事人間請求侵權行為損害賠償等事件，經本院刑事庭於民
國86年8月11日以86年度附民字第107號裁定移送前來，本院於民
國96年11月13日辯論終結，判決如下：
    主  文
被告丁○○應給付原告新台幣貳仟玖佰捌拾參萬壹仟伍佰捌拾壹
元（詳如附表一所示合計之金額），及如附表一所示「利息起訖
時間」按年息百分之五計算之利息。
原告其餘之訴駁回。
訴訟費用由被告丁○○負擔百分之五十，餘由原告負擔。
本判決第一項所命給付於原告以新台幣壹仟萬元為被告丁○○供
擔保後，得假執行。
原告其餘假執行之聲請駁回。
    事實及理由
壹、本件被告鼎康證券股份有限公司經經濟部以91年5月6日經（
    91）商字第09101154900號函合併解散，元大京華證券股份
    有限公司為合併存續公司，有被告所提經濟部函可稽（見本
    院卷二第76、80頁），被告元大京華證券股份有限公司於95
    年3月25日具狀聲明承受訴訟（見本院卷二第75頁）；又元
    大京華證券股份有限公司於96年間與復華綜合證券股份有限
    公司合併，復華綜合證券股份有限公司為存續公司，元大京
    華證券股份有限公司為消滅公司，同時更名為元大證券股份
    有限公司，有被告所提行政院金融監督管理委員會96年6月1
    日函在卷可稽（見本卷卷四），被告元大證券股份有限公司
    具狀聲明承受訴訟，應予准許。
貳、按訴狀送達後，原告不得將原訴變更或追加他訴。但請求之
    基礎事實同一，或擴張或減縮應受判決事項之聲明，或因情
    事變更而以他項聲明代最初之聲明者，不在此限，民事訴訟
    法第255條第1項第2、3、4款定有明文。本件原告於86年2月
    4日提起附帶民事訴訟時之訴之聲明為：（一）被告應連帶
    返還原告大同電機股份有限公司（下稱大同電機公司）、新
    亞建設開發股份有限公司（下稱新亞建設公司）、太平洋建
    設股份有限公司（下稱太平洋建設公司）、台灣苯乙烯股份
    有限公司、中華開發信託股份有限公司（下稱中華開發公司
    ）、華隆股份有限公司（下稱華隆公司）之股票及其股息、
    紅利，被告如不能返還時，應連帶給付原告按給付日台灣證
    券交易所股份有限公司揭示之收市價格折付新台幣。嗣於86
    年7月23日移送刑事庭移送本院審理前，追加聲明請求被告
    應連帶返還立益紡織股份有限公司（下稱立益紡織公司）、
    南港輪胎股份有限公司（下稱南港輪胎公司）、福昌紡織電
    子股份有限公司（下稱福昌紡織公司）之股票、股息及紅利
    ，（二）被告應連帶給付原告389,424元及其遲延利息，（
    三）被告應連帶給付原告2,960,508元及其遲延利息。嗣本
    院刑事庭於86年8月11日將刑事附帶民事訴訟移送本庭，原
    告於本院審理中，於95年8月24日追加及變更聲明：（一）
    被告應連帶給付原告18,087,329元，及自86年2月4日附帶民
    事訴訟起訴狀繕本送達翌日起至清償日止之遲延利息，（二
    ）被告應連帶給付原告13,020,000元，及自86年7月23日刑
    事附帶民事訴狀繕本送達翌日起至清償日止之遲延利息，（
    三）被告應連帶給付原告27,114,000元，及自追加變更狀繕
    本送達翌日起至清償日止之遲延利息，（四）被告丁○○應
    給付原告6,521,000元，及自86年2月4日刑事附帶民事訴訟
    狀繕本送達翌日起至清償日止之法定利息。嗣於96年5月22
    日將上開第四項聲明變更為：先位聲明：被告丁○○應給付
    原告新台幣6,521,000元及其遲延利息；備位聲明：被告丁
    ○○應給付原告992,000元，被告丁○○應返還原告新亞建
    設開發股份有限公司股票330,451股。又於96年10月18日就
    上開第四項聲明之先位聲明部分減縮為請求被告丁○○給付
    5,618,900元及其遲延利息。經查，福昌紡織公司於86年10
    月17日停止買賣交易，寶祥實業建設股份有限公司（下稱寶
    祥實業公司）於94年8月24日下市，華隆股份有限公司於95
    年8月10日下市，中華開發公司於90年12月28日下市，有台
    灣證券交易所89年9月11日函（見本院卷一第253頁），並據
    原告提出寶祥建設公司、華隆公司、中華開發公司公司基本
    資料電腦查詢資料為憑（見本院卷三第34至36頁），原告主
    張訴訟中情勢變更以他項聲明代最初聲明，應予准許；又原
    告前後聲明均係就其所有股票遭盜領、盜買或侵占，基礎事
    實同一，相關資料得以援用；且部分為訴之聲明之減縮或擴
    張，依上開說明，原告為訴之變更或追加，應予准許。
參、原告起訴主張：
（一）被告丁○○自76年1月起至84年6月底止，任鼎康証券股份
      有限公司（下稱鼎康公司，嗣經合併為元大證券股份有限
      公司，下稱被告元大公司）營業員，負責從事受託代客戶
      進行買賣股票業務。83年間原告、王陳玉華在該公司開戶
      後，均由被告丁○○擔任營業員，接受委託代為買賣股票
      。被告丁○○任職於鼎康證券股份有限公司營業員期間，
      利用代原告辦理股票交割等手續需蓋用原告印章之機會，
      連續多次趁機盜用原告之印章，在空白之存券領回申請書
      上蓋用「丙○○」之印文，隨後即自83年10月間至84年11
      月間，連續多次在鼎康公司內，於上開已盜用原告印文之
      空白文件上書寫內容，偽造原告名義之存券領回申請書，
      並持偽造之存券領回申請書行使，向鼎康公司盜領原告在
      鼎康公司帳戶（000000-0號）內之後述股票，使鼎康公司
      陷於錯誤而同意被告丁○○領取後述股票，侵害原告對後
      述股票的所有權。
    1.大同公司股票10萬股：被告丁○○於84年1月18日盜領原
      告大同公司股票10萬股，被告丁○○於刑事審判中自始至
      終皆未否認賣出上開股票，故上開股票確係被告丁○○所
      盜領無疑。被告丁○○盜領原告股票，所造成原告之損失
      ，以84年1月18日盜領大同公司股票當日之收盤價56元計
      算，原告之損失金額為5,600,000元（56元×100,000 股
      ）。
    2.中華開發公司股票15萬股：被告丁○○於83年10月8日盜
      領原告中華開發公司股票10萬股、83年11月3日再盜領3萬
      股、83年11月4日再領2萬股，合計15萬股。上開股票確係
      被告丁○○所盜領無疑。被告丁○○盜領原告股票，所造
      成原告之損失，以83年10月8日、83年11月3日、83年11月
      4日盜領中華開發工業銀行股份有限公司股票當日之收盤
      價132. 5元、134元、135.5元計算，故原告之損失金額為
      19,980,000元（132.5元×100,000股+134元×30,000股
      +135.5元×20,000股）。
    3.福昌紡織公司股票142,000股：被告丁○○於84年4月10
      日盜領原告福昌紡織公司股票142,000股。被告丁○○盜
      領原告股票，所造成原告之損失，以84年4 月10日盜領福
      昌紡織公司股票當日之收盤價27元計算，故原告之損失金
      額為3,834,000元（27元×142,000股）。
（二）被告丁○○盜賣原告股票：
      被告丁○○除持偽造之存券領回申請書行使，向鼎康公司
      盜領原告在各該帳戶內之股票，使鼎康公司陷於錯誤而同
      意其領取股票外，並將其中盜領之部分股票（詳後述），
      在原告帳戶（000000-0）或王陳玉華帳戶（000000-0）內
      盜賣，再行使偽造之交割單完成交割手續。其中被告丁○
      ○所盜領之立益紡織公司股票、南港輪胎公司股票及福昌
      紡織公司股票，在盜賣後並將鼎康公司為交割股款所簽發
      記載受款人為原告之支票五張，分別由被告丁○○本人或
      利用不知情之李台德，在支票背面以偽造「丙○○」署押
      之方式偽造原告之背書後，分別在不知情之楊銘中、葉高
      麗子、劉友瑞之帳戶內提示兌領行使，侵害原告對後述股
      票的所有權。
    1.福昌紡織公司股票158,000股：被告丁○○連續於83年12
      月27日、83年12月29日、83年12 月31日，盜賣原告福昌
      紡織電子股份有限公司股票各8000 股、50,000股、
      100,000股，並在交割單上盜蓋原告印章，行使偽造之交
      割單交割。被告丁○○並於鼎康公司開立、以原告為受款
      人之股款支票背面偽造原告之背書，而分別於訴外人楊銘
      中、劉友瑞帳戶提示取款。上開支票上所載之金額，即等
      於原告的鼎康公司買賣對帳單上，所示之成交金額扣除手
      續費及稅款後之餘額，但以原告為受款人之支票卻於毫無
      相干之他人之帳戶兌現，是以被告丁○○確有盜賣原告股
      票並取走股款之侵權行為。被告丁○○盜賣原告股票，所
      造成原告之損失，計有：83年12月27日盜賣8,000股，得
      股款208,000元，83年12月29日盜賣50, 000股，得股款1,
      260,000元，83年12月31日盜賣10,000 股，得股款
      2,582,000元，共計4,050,000元。
    2.立益紡織公司股票10萬股：被告丁○○於83年12月28日盜
      賣原告立益紡織公司股票5萬股、5萬股，合計10萬股，得
      款支票並於楊銘中帳戶內提示付款。上開支票上所載之金
      額，即等於原告的鼎康公司買賣對帳單上，所示之成交金
      額扣除手續費及稅款後之餘額，但以原告為受款人之支票
      卻於毫無相干之他人之帳戶兌現，是被告丁○○確有盜賣
      原告股票並取走股款之侵權行為。被告丁○○盜賣原告股
      票，所造成原告之損失，為83年12月28日股票分兩批出售
      之成交金額3,270,000元（1,640,000＋1,630,000＝3,270
      ,000）。
    3.南港輪胎公司股票10萬股：被告丁○○於83年12月8日盜
      賣原告南港輪胎公司股票10萬股，得款支票並於葉高麗子
      帳戶內提示付款，上開支票上所載之金額，即等於原告的
      鼎康公司買賣對帳單上，所示之成交金額扣除手續費及稅
      款後之餘額，但以原告為受款人之支票卻於毫無相干之他
      人之帳戶兌現，是被告丁○○確有盜賣原告股票並取走股
      款之侵權行為。被告丁○○盜賣原告股票，所造成原告之
      損失，即83年12月8日股票之成交金額5,700,000元。
    4.寶祥實業公司股票5萬股：被告丁○○於83年12月10日盜
      賣原告寶祥實業公司股票5萬股並取走股款。被告丁○○
      盜賣原告股票，所造成原告之損失，為83年12月10日股票
      分兩批出售之成交金額2,175,000元（1,085,000＋1,090,
      000＝2,175,000）。
    5.元大多元基金股票10萬股：被告丁○○於84年4月11日，
      以王陳玉華之名義賣出元大多元基金股票10 萬股，84年4
      月12日以偽造之委託領回申請書盜領原告元大多元基金股
      票10萬股，再盜用王陳玉華印章偽造交割單交割並取走股
      款，被告丁○○盜賣原告股票，所造成原告之損失，為84
      年4月11日股票出售之成交金額1,125,000 元（112,500×
      10＝1,125,000）。
（三）被告丁○○盜賣原告以融資買進，存放於王陳玉華帳戶之
      股票：原告除以本身開立之鼎康公司帳戶（000000-0號）
      買賣股票外，亦經常借用王陳玉華名義開立之第000000-0
      號帳戶（融資戶）買賣股票。被告丁○○即連續多次盜用
      王陳玉華印章，而盜賣原告所有、存放於王陳玉華帳戶內
      之股票，嗣於賣出該等股票後，同以盜用王陳玉華印章產
      生印文之方式，偽造王陳玉華名義之交割單，向鼎康公司
      行使以完成交割手續。被告丁○○復在鼎康公司每次簽發
      之多紙交割支票上，以盜用王陳玉華印章產生印文之方式
      ，偽造王陳玉華之背書後，經由不詳之銀行帳戶提示行使
      ，侵害原告對後述股票的所有權。
    1.新亞建設公司股票15萬股：原告於84年4月15日以王陳玉
      華名義，融資買進新亞建設公司股票15萬股，並於同年月
      17日轉帳自備款1,740,176元至王陳玉華帳戶做為交割之
      用。詎被告丁○○卻於84年5月10日盜賣上開股票並取走
      股款。被告丁○○盜賣原告存放於王陳玉華帳戶內之股票
      ，所造成原告之損失，為84年5月10日股票分批出售之成
      交金額1,166,500元（賣出所得3,767,500元－融資款2,
      601,000元＝1,16 6,500元）（賣出所得為：25元×35,
      000股+25.1元×55,0 00股+25.2元×60,000股＝3,767,
      500元）。
    2.太平洋建設公司股票10萬股：原告於84年2月17日以王陳
      玉華名義，融資買進太平洋建設公司股票10萬股，並於同
      年月20日轉帳自備款1,220,332元至王陳玉華帳戶做為交
      割之用。詎被告丁○○卻於84年2月23日盜賣上開股票並
      取走股款。被告丁○○盜賣原告存放於王陳玉華帳戶內之
      股票，所造成原告之損失，為84年2月23日股票分批出售
      之成交金額1,180,181元，被告丁○○於84年2月23日共計
      賣出11萬股，所得為3,304,600元（29.8元×16,000股+30
       元×55,000股+30.2元×39,000股＝3,304,600元），其
      中有10萬股為原告所有，故被告丁○○盜賣原告股票得款
      約為3,304,600元÷11×10＝3,004,181元，扣除融資款1,
      824,000元後為1,180, 181元。
（四）被告丁○○侵占原告交付給伊，委託伊存入鼎康公司原告
      帳戶之股票：原告於83年12月13日曾自永欣證券公司原告
      帳戶，領出華隆公司股票20萬股，並交付給被告丁○○，
      委由被告丁○○存入鼎康公司原告帳戶。但被告丁○○並
      未將上開股票存入原告帳戶內，反予以侵占入己，另存入
      不知名第三人帳戶內後賣出。被告丁○○侵占原告股票，
      所造成原告之損失，以83年12月13日侵占華隆公司股票當
      日之收盤價28.8元計算，原告之損失金額為5,760,000 元
      （28.8元×200,000股＝5,760,000元）。
（五）被告丁○○盜領原告新亞建設公司增資配股62,000股：被
      告丁○○盜用原告之印章，在空白之「領取增資配股領據
      」上蓋用「丙○○」之印文，於84年11月7日使用偽造之
      領取增資配股領據，向股務代理機構即台灣證券集中保管
      股份有限公司，盜領新亞建設公司之增資配股股票62,000
      股，新亞建設公司84年度增資股票6萬2千股，被告丁○○
      是以補發增資股票領據的方式，盜領原告所有之新亞建設
      84 年度增資股票，蓋有原告印鑑章的增資股票領據右上
      方有「補發」二字，原告目前還持有新亞建設當時郵寄的
      增資股票領據正本，並於84年11月8日經由聯興證券股份
      有限公司辦理現券送存集中保管，由不知名第三人之戶頭
      賣出（原告並未於聯興證券股份有限公司開設集保帳戶）
      ，被告丁○○盜領原告股票，所造成原告之損失，以84年
      11 月7日盜領新亞建設開發股份有限公司股票當日之收盤
      價16元計算，故原告之損失金額為992,000元（16元×62,
      000股＝992,000元）。
（六）被告丁○○以代購新亞建設公司股票200張為由，詐騙原
      告4,380,648元：被告丁○○利用執行職務之機會，向原
      告行使詐術，聲稱欲替原告以原告鼎康公司帳戶，購買新
      亞建設建設公司股票200張，原告誤信其言，遂於84年4月
      14日匯款4,380,648元至王陳玉華之帳戶，委由被告丁○
      ○代購股票，但被告丁○○並未依約代原告購買股票，反
      於收到匯款當日，即分別使用王陳玉華帳戶購入新亞建設
      開發公司股票49張、劉友瑞帳戶購入股票60張、楊銘中帳
      戶購入股票91張，之後予以賣出而知去處。被告丁○○上
      開行為，係以詐欺之不法手段，故意不法侵害原告之權利
      ，自應依民法第184條第1項之規定，對原告負損害賠償責
      任，賠償原告損失之4,380,648元。
（七）被告丁○○以股票質押借錢為由，詐騙原告新亞建設開發
      股份有限公司股票291張：
    1.原告出借給被告丁○○之291張新亞建設公司股票，是原
      告於84年11月7日，在永欣證券公司買進，84年11月8日成
      交。旋即，被告丁○○以需股票質借為由，要求原告出借
      該291張新亞建設股票，原告不疑有他，將291張新亞建設
      股票出借給被告丁○○，並由被告丁○○到永欣證券領回
      291張新亞建設股票。被告丁○○取得291張新亞建設公司
      股票後，即擅自出售得款。原告發現291張新亞建設股票
      遭被告丁○○盜賣後，於84年11月18日一併向台北市調查
      處提告，被告丁○○在84年12月13日，亦立下借據，坦承
      從原告借得291張新亞建設股票（借據上記載之其他股票
      ，均非出借給被告丁○○）。是原告是在84年11月8日以
      後、84年11月18日之前，出借291張新亞建設股票，詎被
      告丁○○至永欣證券公司領出上開股票後，非持往質押，
      竟將之予以出售得款。被告丁○○上開行為，係以詐欺之
      不法手段，騙取原告股票，故意不法侵害原告對股票之所
      有權，自應依民法第184條第1項之規定，對原告負損害賠
      償責任。並以84年11月8日起至84年11月18日提出告訴前
      之最低收盤價15.9元計算損害，合計4,626,900元（計算
      式：291,000×15.9＝4,626,900）。
    2.備位請求：原告另得依照雙方之借貸關係以及民法第470
      條，請求被告丁○○返還新亞建設股票291張（即291,000
      股），及84年12月5日以後每年之配股，計算至今合計為
      330,451股（291,000股×1.05＝305,550股、305,550股×
      1.05＝320,827股、320,827股×1.03＝330,451股）
（八）被告元大公司應與被告丁○○對原告連帶負侵權行為損害
      賠償責任（新亞建設公司62,400股、291,000股部分，由
      被告丁○○單獨負侵權行為損害賠償責任）
    1.被告丁○○於83、84年間係鼎康公司營業員，屬證券商負
      責人與業務人員管理規則第3條第2款之業務員，從事同規
      則第2條第2項各款有價證券承銷、自行買賣或受託買賣等
      職務。故被告元大京華公司辯稱業務員之職務僅為證券之
      承銷、買賣之接洽或執行，並不包括股票交割，顯與當時
      證券商負責人與業務人員管理規則之規定不合。而被告元
      大公司所提出之切結書，姑且不論是否為原告親自書寫，
      惟該切結書係由鼎康公司所片面印製擬定，要求原告在開
      戶時簽署，其內容片面全面免除鼎康公司依照民法第188
      條第1項、第224條、臺灣證券交易所股份有限公司營業細
      則第18條第1項，而應負之損害賠償責任，並免除鼎康公
      司對其業務員之選任、監督責任，包括監督業務員遵守當
      時之證券商負責人與業務人員管理規則第16條、證券商管
      理規則第36條之責任。該切結書對原告顯然有失公平，依
      據民法第247條之1，該切結書無效，被告元大不得依該切
      結書而主張免其對原告之損害賠償責任。被告丁○○是以
      「方便買賣交割股票及轉帳付股票款」為由，要求王陳玉
      華將存摺、印鑑交付給被告丁○○，並非原告或王陳玉華
      主動將王陳玉華將存摺、印鑑交由被告丁○○保管。且被
      告丁○○保管王陳玉華之存摺、印鑑及持有原告存摺，自
      與被告丁○○執行證券商負責人與業務人員管理規則第2
      條第2項第4款股票買賣交割之業務有關，被告丁○○因此
      利用此職務上之機會，於上班時間、在鼎康公司內盜領、
      盜賣原告、王陳玉華存放於鼎康證券之股票，顯然符合民
      法第188條第1項規定之「執行職務，不法侵害他人之權利
      」，被告元大公司應與被告丁○○連帶負損害賠償責任。
    2.原告為將華隆公司股票200張存入自己於鼎康公司開立之
      帳戶，而把股票交付給被告丁○○，以及原告欲以自己於
      鼎康公司開立之帳戶，購買新亞建設公司股票200張，而
      將交割款4,380,648元匯至被告丁○○指定的王陳玉華帳
      戶，被告丁○○所為，均屬證券商負責人與業務人員管理
      規則第2條第2項第2款、第4款規定之業務人員業務範圍：
      「有價證券承銷、買賣之接洽或執行」、「有價證券買賣
      之開戶、受託、申報、結算、交割或為款券收付、保管」
      。故被告丁○○侵占送存的200張華隆紡織股票，以及詐
      騙得交割款4,380,648元，顯然符合民法第188條第1項規
      定之「執行職務，不法侵害他人之權利」，詐騙得交割款
      部分並屬證券商負責人與業務人員管理規則第16條第2項
      第13款之違規行為：「未依據客戶委託事項及條件，執行
      有價證券之買賣」，是被告元大公司亦應與被告丁○○連
      帶負損害賠償責任。
（十）聲明：1.被告應連帶給付原告20,797,329元，及自86年2
      月4日刑事附帶民事起訴狀繕本送達翌日起至清償日止，
      按年息5％計算之利息。2.被告應連帶給付原告13,020,00
      0元，及自86年7月23日刑事附帶民事聲請狀繕本送達翌日
      起至清償日止，按年息5％計算之利息。3.被告應連帶給
      付原告24,404,000元，及自言詞辯論意旨狀繕本送達翌日
      起至清償日止，按年息5％計算之利息。4.先位聲明：被
      告丁○○應給付原告5,618,900元，及自86年2月4日刑事
      附帶民事起訴狀繕本送達翌日起至清償日止，按年息5％
      計算之利息。備位聲明：被告丁○○應給付原告992,000
      元，及自86年2月4日刑事附帶民事起訴狀繕本送達翌日起
      至清償日止，按年息5％計算之利息。被告丁○○應返還
      原告新亞建設開發股份有限公司股票330,451股。5.原告
      願供擔保，請准宣告假執行。
肆、被告丁○○則以：
（一）證券市場借貸關係分為兩種，一種為借現金，即向俗稱丙
      種調現，以日息萬分之七計息，另一種為借股票。借股票
      又有兩種情況，一種為撥借大額數量的股票，然後約定一
      起炒作股票，一種為純粹借貸關係。純粹借貸股票通常是
      長期投資人或是因股票下跌而被套牢的股票借給朋友，規
      則是借貸時間公司發的股息或股票股利屬於原持有者，而
      借方償還時須從股票市場買回原來的股票及張數還給借方
      。可知丁○○和丙○○的借貸關係顯而易見的是股票借貸
      關係，因原告擁有甚多新亞股票，而新亞公司當年發出股
      票股利，若丁○○是盜賣原告的新亞股票，原告在領取股
      票股利（俗稱股子）時，立即會發現其股票股利短缺甚多
      ，原告不可能當時不察。
（二）原告並非缺乏買賣股票經驗之人，被告不可能利用保管原
      告存摺之機會盜賣股票，被告是經原告同意向其借股票，
      雖因一時週轉不靈未能償還，並無盜賣行為。本件經刑事
      庭向永欣証券、大展証券及鼎康証券函查，發現原告自81
      年起，即有股票買賣交易往來之紀錄，且原告於83年10
      月5日由原告自己戶頭，匯出3,841,707元，只留下450元
      的餘額後，在其戶頭就沒有任何股票交易紀錄，又從83年
      12月9日起，在王陳玉華戶頭即開始有證券買賣紀錄，且
      買賣次數頻繁，顯然王陳玉華是原告的人頭戶之一。且可
      看出錢匯入此戶頭，在當天或隔天即單筆或多筆匯出，由
      此猜測應有其他人頭戶在炒作股票，而原告不願被查出其
      炒股票，利用多個人頭戶，不可能因其缺乏買賣股票之經
      驗，而使被告有機會亂蓋其印章盜賣股票。
（三）原告指稱被告侵占新亞公司股票291張，並由被告與訴外
      人杜天興盜賣，惟該新亞公司股票291張，係經原告同意
      借予被告質押之用，該部分之股票是原告同意借予被告。
（四）原告另稱被告於84年4月14日向原告詐稱，購買新亞建設
      公司股票200張，原告匯款後被告分別在王陳玉華、劉友
      瑞及楊銘中戶頭買進49張、60張及91張，亦遭盜賣不知去
      向云云。惟依王陳玉華交易明細資料，當天匯入4,380,64
      8元，當天即刻分二筆轉出。原告稱被告於83年12月間，
      盜賣其福昌紡織等股票，把支票存入劉友瑞、楊銘中戶頭
      ，此事若屬實，為何在隔了四個月後，還會委託被告買賣
      股票。被告在劉友瑞、楊銘中戶頭買入股票，原告若不知
      情，而沒匯錢入人頭戶內則無法交割，顯然劉友瑞、楊銘
      中均是原告之人頭戶，被告之前把支票存入這兩個人頭戶
      內，顯然是依原告之指示。由王陳玉華戶頭於84年4月14
      日匯出兩筆錢，顯然是為了在劉友瑞、楊銘中戶頭交割新
      亞建設公司股票，此現象在王陳玉華戶頭經常可見。原告
      買賣進出股票市場經驗之豐富，且金額又龐大，絕無可能
      讓任何人有機會盜蓋其印文。
（五）原告又稱於83年12月13日，由王陳玉華陪同被告前往永欣
      證券，領出華隆公司股票200張後，被告未存入原告之帳
      戶內云云：若由甲証券公司把股票轉入同一人在乙証券公
      司戶頭，不須在甲証券把股票領出，再前往集保公司辦理
      手續存入，只需由甲証券公司匯撥入乙証券公司戶頭即可
      。83年10月5日後，在原告的銀行戶頭就無任何股票交易
      紀錄，顯然華隆股票領出，原告當然會在她眾多人頭戶中
      的一個賣出，而不是在其自己戶頭賣出。
（六）原告指稱被告賣出福昌紡織、立益紡織、南港輪胎，及寶
      祥實業等股票分別於83年12月28日、83年12月30日、84年
      1月5日、83年12月29日及83年12月12日交割而券商開立支
      票，但被告不存入原告戶頭而分別存入人頭戶楊銘中、葉
      高麗子及劉友瑞之帳戶，且在兌現之日即刻轉帳出去云云
      ，惟原告之夫林允孝之診所，因違法製藥法，經調查局搜
      索，而進入司法程序，原告本身的戶頭於83年10月5日就
      將錢全部領出只剩450元，至91年6月21日，除了銀行每半
      年利息收入外，其戶頭沒任何存出入的交易資料，故83年
      10月5日以後的任何支票，原告當然會存入所有人頭戶內
      ，原告聲稱在楊銘中、葉高麗子及劉友瑞之帳戶，在支票
      兌現當天即刻轉帳出去，由王陳玉華的戶頭進出狀況，通
      常是當天存入即刻轉出，或許隔天就轉出，由此可見這些
      都是原告的人頭戶，而以原告進出股票金額大且頻繁這是
      正常現象。
（七）聲明：原告之訴及假執行之聲請均駁回。
伍、被告元大公司則以：
（一）證券商負責人與業務人員管理規則第2條及第3條規定：業
      務員之職務僅為證券之承銷、買賣之接洽或執行，並不包
      括股票交割；同規則第16條亦明文禁止營業員代客戶保管
      股票、金錢、存摺或印章。且原告於開戶之際即簽署切結
      書乙紙，聲明自83年8月1日起在鼎康證券股份有限公司開
      立委託買賣證券之帳戶18839-9號，未曾將本人之股票、
      股票保管條、存摺、開戶印章、帳戶交付予貴公司業務人
      員保管、持有、使用，……本人私下若與貴公司之業務人
      員有上開不合法或不合規定之情事，純屬本人自己之行為
      ，如因此致生本人任何損害發生，係屬本人自己之風險，
      概與貴公司無涉，本人願承擔一切損害後果，並保證放棄
      本人對貴公司為任何民刑事之主張，此亦有原告切結書乙
      紙可稽。被告丁○○雖身為證券商之業務人員，其違規代
      原告保管王陳玉華保管之存摺與印鑑，仍屬原告與被告丁
      ○○間私人委任關係，且因原告將王陳玉華之存摺與印鑑
      交由被告丁○○保管，自令其隨時可取得該帳戶之股票，
      當亦屬間接持有原告於王陳玉華帳戶內之股票。換言之，
      丁○○並非基於業務關係而持有原告之證券存摺及王陳玉
      華之存摺、印鑑。承上，丁○○於犯罪時雖為鼎康證券之
      業務人員，然依前開證券商負責人與業務人員管理規則第
      2條及第3條、第16條規定，其違規代原告保管存摺之行為
      ，純屬彼等私人間寄託或委任之法律關係，顯非業務上之
      行為；另原告亦明知應自行保管存摺之義務，否則風險應
      自行承擔。基此，原告與被告丁○○因私人間寄託或委任
      關係所生之糾紛，縱原告受有損害為真，實不得責令被告
      擔負民法第188條僱用人連帶賠償責任。
（二）就原告借用王陳玉華於鼎康證券開立之000000-0號帳戶（
      融資戶），買進新建15萬股、太設10萬股部份：刑事判決
      既已認定被告丁○○雖身為證券商之業務人員，縱其違規
      代原告保管王陳玉華之存摺與印鑑，但仍屬原告與被告丁
      ○○間私人委任關係，且因原告將王陳玉華之存摺與印鑑
      交由被告丁○○保管，自令其隨時可取得該帳戶內之股票
      ，當亦屬間接持有原告於王陳玉華帳戶內之股票，顯非被
      告丁○○基於業務之關係而取得。另依上開證券商負責人
      與業務人員管理規則第2條及第3條規定，及原告自書之切
      結書以觀，原告既明知被告丁○○不得代為保管存摺與印
      鑑，猶將王陳玉華之存摺與印鑑交其保管，自不得因被告
      丁○○違背委託意旨或侵占王陳玉華帳戶所有之股票，轉
      而向被告請求依民法第188條之規定擔負僱佣人責任。
（三）就被告丁○○盜用原告印章，在空白之存券領回申請書上
      蓋用原告印文，並行使該偽造之文書，盜領原告000000-0
      號帳戶內大同電機100,000股、中華開發150,000股、福昌
      紡織142,000股，被告丁○○盜用原告印章，在空白之交
      割單上蓋用原告印文，並行使該偽造之文書，盜領、盜賣
      原告000000-0號帳戶內福昌紡織158,000、立益紡織100,0
      00、南港輪胎100,000、寶祥實業50,000。被告丁○○於
      空白之增資配股領據上，盜蓋原告印章盜領新亞建設62,4
      00股，及被告丁○○以代購股票為由，侵占原告買進之新
      亞建設200,000股部份：刑事庭既認定原告係自行保管其
      留存印鑑，而係於原告應辦理交割之際，始由被告丁○○
      至原告之夫經營之長青診所，蓋用原告留存印鑑。足見被
      告丁○○應係受原告所託代辦交割；惟依86年12月23日修
      正發布前之證券商負責人與業務人員管理規則第二條及第
      三條規定：業務員之職務僅為證券之承銷、買賣之接洽或
      執行。依法並不包括股票交割，執此被告丁○○所為代辦
      交割之行為並非執行職務之行為，亦與執行職務之時間或
      處所無任何密切關係，純屬被告丁○○個人之犯罪行為。
      原告請求被告按民法第188條與被告丁○○連帶負責，實
      無理由。
（四）就被告丁○○盜領原告於000000-0號帳戶內之元大多元基
      金，並在王陳玉華000000-0號帳戶內賣出部份：被告丁○
      ○係以原告之原留存印鑑章完成元大多元基金之提領程序
      ，而原告向來自行保管原留存印鑑；再者被告丁○○受原
      告所託，保管王陳玉華之存摺、印鑑，本屬原告與丁○○
      私人間委任關係。縱被告丁○○將該基金賣出之款項予以
      侵占屬實，惟亦屬被告丁○○個人犯罪行為，要與其執行
      業務行為無涉。
（五）就原告自永欣證券帳戶內領出之華隆股票200,000股交付
      被告丁○○，委託其存入原告000000-0號帳戶內，但被告
      丁○○並未存入而予侵占部分：原告於93年12月13日自永
      欣證券公司領出華隆紡織公司股票200張後，交被告丁○
      ○並委託其存入原告在鼎康證券之帳戶內，斯時並由王陳
      玉華陪同丁○○前往集保公司辦理手續，上開行為純屬渠
      等間之委任關係而為辦理。按前開證券商負責人與業務人
      員管理規則第二條及第三條規定：業務員之職務僅為證券
      之承銷、買賣之接洽或執行，並未包括股票交割。誠見，
      被告丁○○受原告之託代存入股票之行為，殊非執行職務
      之行為。
（六）就被告丁○○以代購股票為由，侵占原告買進之新亞建設
      200,000股部分：原告稱其於84年4月14日匯款4,380,648
      元至王陳玉華之帳戶，委由被告丁○○代購股票，但丁○
      ○並未依約代原告購買股票。此部份係丁○○與原告間私
      人借貸關係，此由原告所提原證3號切結書可證。
（七）原告與丁○○間，純屬私人間之借貸關係，要無責令被告
      與被告丁○○共負損害賠償之理：原告主張84年12月5日
      丁○○藉口欲借股票供質押來借錢，向原告借用其存放永
      欣證券股份有限公司之新亞建設股票291,000股，原告不
      疑有他，同意出借給丁○○。詎料丁○○至永欣證券公司
      領出上開股票後，非持往質押，竟予以出售得款。惟查，
      原告於84年11月18日，即向台北市調查處檢舉被告丁○○
      涉嫌盜賣股票約二千多萬元；再者王陳玉華亦於同年12月
      4日至台北市調查處，就被告丁○○盜賣股票乙事接受調
      查。基此，原告豈會於84年11月中旬檢舉被告丁○○盜賣
      股票約二千多萬元後，復於數日後即同年12月又同意出借
      高達5,529,000元新亞股票予被告丁○○之理。要與常情
      相悖。執此足證原告與被告間，純屬私人間借貸關係。另
      原告所提原證三號之借據，益證原告與被告丁○○間，確
      屬私人間之借貸關係。
（八）原告向被告申請開立證券委託帳戶時，即簽立有買賣證券
      受託契約，約定原告應開設有價證券集中保管帳戶及經證
      券經紀商指定之金融機構存款帳戶後，始得委託買賣。另
      亦簽立客戶開設有價證券保管劃撥帳戶契約，約定客戶申
      請領回集中保管之有價證券，應提示證券存摺並填具「存
      券領回申請書」，加蓋原留印鑑或簽名式樣，經本公司核
      對無誤後，即辦理證券存摺登錄。惟原告既僅將其存摺交
      由被告丁○○保管，而其印鑑章係由自己所持有保管，則
      丁○○代原告所為提、存股票，及受原告委託買賣股票而
      應取得之交割款項，俱係由原告加蓋其留存印鑑章始得完
      成。再者，開戶時被告亦特別提醒投資人誠如原告，不得
      將本人印章、存摺交給業務人員保管或使用，否則風險應
      自行承擔，令其切結，防範風險。據此而論，被告於監督
      上已盡相當之注意，且被告事先對原告已盡提醒告知之能
      事，惟原告猶仍委由被告丁○○保管存摺或保管王陳玉華
      之印章與存摺，致生損害之發生，係被告縱加以相當之注
      意仍免不了發生，要難令被告與被告丁○○連帶負責。
（九）退萬步言，縱被告應負連帶賠償責任；惟原告亦與有過失
      ：損害之發生或擴大，被害人與有過失者，法院得減輕賠
      償金額或免除之，民法第217條第1項定有明文。證券商負
      責人與業務人員管理規則第16條，既明文禁止營業員挪用
      或代客戶保管有價證券、款項、印鑑或存摺。原告既明知
      業務員不得代為交割及保管存摺、印鑑，猶委託丁○○代
      為保管自有之存摺及王陳玉華之存摺與印鑑，致生損害之
      發生，當屬重大之過失。
（十）聲明：1.原告關於被告元大京華證券股份有限公司部份之
      訴及假執行之聲請均駁回。2.如受不利益判決，被告願供
      擔保，請准免為假執行。
陸、不爭執之事項：
（一）被告丁○○為被告元大公司合併前身鼎康公司之營業員，
      於84年6月24日離職（本院卷一第193-195頁）。
（二）原告在被告元大公司之合併前身鼎康公司開設證券交易帳
      戶，營業員為被告丁○○。
（三）原告曾使用訴外人王陳玉華在鼎康公司開設之證券交易帳
      戶買賣證券。
柒、得心證之理由：
一、按刑事訴訟法第504條所謂應以刑事判決所認定之事實為據
    者，係指附帶民事訴訟之判決而言，如附帶民事訴訟經移送
    於民事庭後，即為獨立民事訴訟，其裁判並不受刑事判決認
    定事實之拘束，最高法院88年度台上字第2514號裁判參照。
    又按當事人主張有利於己之事實者，就其事實有舉證之責任
    。但法律別有規定，或依其情形顯失公平者，不在此限。民
    事訴訟法第277條亦定有明文。原告主張被告丁○○於擔任
    被告元大公司合併前身鼎康公司之營業員，於利用其職務上
    機會，盜領、盜賣、侵占、詐欺原告之股票、股款，被告則
    以前揭情詞置辯，是本件兩造間之爭點，首應先審酌者，係
    被告丁○○是否構成原告所主張之盜領、盜賣、侵占、詐欺
    等行為，而構成侵權行為，於認定被告丁○○成立侵權行為
    之後，再就被告元大證券公司是否應就被告丁○○之侵權行
    為負民法第184條之侵權行為責任、第188條之僱用人責任或
    契約責任予以認定。
二、被告丁○○部分：
甲、原告主張有理由應予准許部分：
（一）大同公司股票10萬股部分（附表一編號1）：
      原告主張被告丁○○於84年1月18日盜領原告大同公司股
      票10萬股，業據原告提出被告丁○○自書承認領走上開股
      票之「借據」、「鼎康證券股份有限公司存券領回申請書
      」、「鼎康證券股份有限公司委託領回交付清單」等件為
      憑（見本院卷三第37、38、39頁），被告丁○○雖辯稱其
      係向原告借用股票等語。經核，原告所提「鼎康證券股份
      有限公司存券領回申請書」、「鼎康證券股份有限公司委
      託領回交付清單」等件，其上帳號均記載000000-0，戶名
      或委託人為丙○○；次查，原告於84年11月18日向法務部
      調查局臺北市調查處提出檢舉後，被告丁○○始於84年12
      月13日書立積欠原告股票之借據，意圖要求原告撤銷告訴
      ，已據原告於刑事案件審理時指述明確；而本件股票種類
      十餘種，股數達百餘萬股，價質不菲，茍原告確曾同意將
      本件股票借與被告丁○○，衡情原告應事先要求被告丁○
      ○出具借用之書據，載明借用股票之種類、股（張）數、
      何時償還及應付之代價等，資為憑據，甚且並要求被告應
      提供擔保，豈有於事發後才書立借據？況被告對究竟於何
      時向原告借用股票、每次借用之種類、張數、何時及如何
      償還等均無法供明，應認被告丁○○所辯借用股票一節應
      不可採；另被告丁○○既事先未得原告同意，事後書立借
      據係意圖要求原告撤銷告訴，應認原告與被告丁○○就系
      爭借據上所書立之股票，難認已有借貸之合意，原告主張
      被告丁○○係未經其同意盜領股票，應屬可採。
（二）中華開發公司股票24,000萬股部分（附表一編號2）
      原告主張被告丁○○於83年10月8日盜領原告中華開發公
      司股票10萬股、83年11月3日再盜領3萬股、83年11月4日
      再盜領2萬股，合計15萬股，原告提出被告丁○○自書承
      認領走上開股票之「借據」、「鼎康證券股份有限公司委
      託領回交付清單」（見本院卷第41-43頁），經核，依原
      告上開所提「鼎康證券股份有限公司委託領回交付清單」
      ，僅足證明原告帳戶內於上開期日，有領取上開股票，惟
      是否未經原告同意領走上開股票，則無其他證據可以證明
      ；另依被告所自書之「借據」內記載「現股股票，中華開
      發24,000股」，僅足證明被告承認領走中華開發現股股票
      24,000股，是依原告所提之證物，僅足證明被告有盜領原
      告帳戶中華開發公司之股票24,000股，原告其餘請求，即
      無從准許。
（三）福昌紡織公司股票158,000股（附表一編號3）
      原告主張被告丁○○連續於83年12月27日、83年12月29日
      、83年12月31日，盜賣原告福昌公司股票各8000股、50,0
      00股、100,000股，被告丁○○並於鼎康公司開立，以原
      告為受款人之股款支票背面偽造原告之背書，而分別於訴
      外人楊銘中、劉友瑞帳戶提示取款等語；被告丁○○辯稱
      楊銘中、劉友瑞是伊客戶借給丙○○等人買進新亞建設股
      票，實際上這些帳戶是丙○○等人進出，是他們掌控的，
      伊只是營業員，伊沒有盜賣等語。原告提出「鼎康證券股
      份有限公司有價證券買賣對帳單」、鼎康公司為支付買賣
      股款所開立之支票影本、鼎康證券股份有限公司87年2 月
      5日鼎康87行字第73號函、國泰世華商業銀行館前分行92
      年12月12日國世館前字第222號函（見本院卷三第48頁、
      第50頁、第192頁、第155頁）。經核，以原告為受款人之
      支票卻於非原告本人之楊銘中、劉友瑞之帳戶兌現，被告
      辯稱楊銘中、劉友瑞為原告掌控之帳戶，惟並未舉證以實
      其說，是以原告主張被告丁○○未經其同意盜賣其福昌紡
      織公司股票，應屬可採。
（四）立益紡織公司股票10萬股（附表一編號4）
      被告丁○○於83年12月28日盜賣原告立益紡織公司股票5
      萬股、5萬股，合計10萬股，得款支票於楊銘中帳戶內提
      示付款等語。被告則辯稱楊銘中是伊客戶借給丙○○等人
      買進新亞建設股票，實際上這些帳戶是丙○○等人進出，
      是他們掌控的，伊只是營業員，伊沒有盜賣等語。原告提
      出「鼎康證券股份有限公司有價證券買賣對帳單」、鼎康
      公司為支付買賣股款所開立之支票影本（本院卷三第48頁
      、第52頁）為憑。經核，依原告所提買賣對帳單原告帳戶
      於83年12月28日立益紡織公司股票分兩批出售之成交金額
      3,270,000元（1,640,000元+1,630,000元），扣除手續費
      2337元、2322元，稅款4,920元、4,890元，金額為3,255,
      531元，而原告提出由鼎康公司開出以原告為受款人之支
      票金額同為3,255,531元，以原告為受款人之支票卻於訴
      外人楊銘中之帳戶兌現，被告丁○○雖辯稱楊銘中為原告
      掌控之帳戶，惟並未舉證以實其說，是以原告主張被告丁
      ○○未經其同意盜賣原告此部份股票並取走股款之侵權行
      為，應屬可採。
（五）南港輪胎公司股票10萬股（附表一編號5）
      原告主張被告丁○○於83年12月8日盜賣原告南港公司股
      票10萬股，得款支票並於葉高麗子帳戶內提示付款。被告
      丁○○辯稱葉高麗子是伊客戶借給丙○○等人買進新亞建
      設股票，實際上這些帳戶是丙○○等人進出，是他們掌控
      的，伊只是營業員，伊沒有盜賣等語。原告提出「鼎康證
      券股份有限公司有價證券買賣對帳單」、鼎康公司為支付
      買賣股款所開立之支票影本、葉高麗子存摺等件為憑。經
      核，依原告所提買賣對帳單原告帳戶於83年12月28日南港
      輪胎公司股票出售之成交金額5,700,000元，扣除手續費
      8,122元，稅款17,100元，金額為5,674,778元，而原告提
      出由鼎康公司開出以原告為受款人之支票金額同為5,674,
      778元，以原告為受款人之支票卻於訴外人葉高麗子之帳
      戶兌現，被告丁○○雖辯稱葉高麗子為原告掌控之帳戶，
      惟並未舉證以實其說，是以原告主張被告丁○○未經其同
      意盜賣原告此部份股票並取走股款之侵權行為，應屬可採
      。
（六）新亞建設司融資股票15萬股部分（附表一編號6）
      原告主張於84年4月15日以王陳玉華名義，融資買進新亞
      建設公司股票15萬股，並於同年月17日轉帳自備款1,740,
      176元至王陳玉華帳戶做為交割之用，被告丁○○卻於84
      年5月10日盜賣上開股票並取走股款等語。被告則辯稱這
      部分原告同意借給伊等語。經查，原告提出被告丁○○自
      書承認領走上開股票之「借據」、王陳玉華「鼎康證券股
      份有限公司有價證券買賣對帳單」、王陳玉華「鼎康證券
      股份有限公司融資買進報告書」、自備款1,740,176元轉
      帳資料、王陳玉華「鼎康證券股份有限公司融資報告書」
      （賣出）等件為憑（見本卷卷三第37頁、第59頁至第63頁
      ）。原告所書立之借據尚難認已成立借貸關係已如前述，
      被告於本院訊問時亦自承有出賣系爭股票，且還沒有返還
      等語（見本院95年10月24日言詞辯論筆錄，本院卷三第
      111頁），是原告主張被告丁○○未經其同意盜賣上開融
      資股票受有損失，應屬可採。
（七）太平洋建設公司融資股票10萬股部分：（附表一編號7）
      原告於84年2月17日以王陳玉華名義，融資買進太平洋建
      設股份有限公司股票10萬股，並於同年月20日轉帳自備款
      1,220,332元至王陳玉華帳戶做為交割之用，被告丁○○
      卻於84年2月23日盜賣上開股票並取走股款等語。被告丁
      ○○辯稱這部分原告同意借給伊等語。經查，原告提出被
      告丁○○自書承認領走上開股票之「借據」、王陳玉華「
      鼎康證券股份有限公司有價證券買賣對帳單」、王陳玉華
      「鼎康證券股份有限公司融資買進報告書」、自備款1,
       220,332元轉帳資料、王陳玉華「鼎康證券股份有限公
      司融資報告書」等件為憑（見本院卷三第37頁、第57頁、
      第65至第68頁）。原告所書立之借據尚難認已成立借貸關
      係已如前述，被告於本院訊問時亦自承有出賣系爭股票，
      且還沒有返還等語（見本院95年10月24日言詞辯論筆錄，
      本院卷三第111頁），是原告主張被告丁○○未經其同意
      盜賣上開融資股票受有損失，應屬可採。
（八）新亞建設公司增資配股62,000股部分（附表一編號8）
      原告主張被告丁○○於84年11月7日使用偽造之領取增資
      配股領據，向股務代理機構即台灣證券集中保管股份有限
      公司，盜領新亞建設開公司之增資配股股票62,000股，於
      84年11月8日經由聯興證券股份有限公司辦理現券送存集
      中保管，由不知名第三人之戶頭賣出，原告並未於聯興證
      券股份有限公司開設集保帳戶等語。被告則辯稱這是原告
      領完後借給伊等語（見本院96年11月13日言詞辯論筆錄）
      。原告提出台灣證券集中保管股份有限公司92年12月2日
      證保稽字第0920045576號函、「台灣證券集中保管股份有
      限公司股東持股異動查詢」及被告丁○○於台灣台北地方
      法院85年度訴字第2142號85年12月16日筆錄、新亞建設公
      司補發增資股票領據、發增資股票通知書為憑（見本院卷
      三第76至85頁、第265、266頁）。經查，原告所書立之借
      據尚難認已成立借貸關係已如前述，次查，上開台灣證券
      集中保管股份有限公司92年12月2日證保稽字第0920 0
      45576號函內記載：「.... （一）新亞建設股票部分：貴
      院所檢附之「股東持股異動明細查詢」資料，係本公司受
      託擔任新亞建設股務代理機構期間，於85年12月5日出具
      丙○○君於84年7月份股東名簿記載之持股異動情形，而
      非該批股票於85年12月5日自本公司領回，經查該批股票
      係丙○○君84年受配之增資股票計62,400股，並於84年11
      月7日領取，除零股（400股）尚登記於丙○○股東名義外
      ，其餘62張仟股股票依其提供股票過戶申請書之背書記載
      ，係於84年11月8日經由聯興證券公司辦理現券送存集中
      保管，惟經查丙○○君並未於聯興證券公司開設集保帳戶
      ，該筆交易容或為借戶賣出.... 」（見本院卷三第77 頁
      ）；而被告丁○○於本院85年度訴字第2142號85年12 月
      16日庭期經詢問（問：「84年11月8日有無去領配股票？
      」，答：「有的，領多少已忘了，同日也有領新亞增資配
      股，領多少已忘了」）等語（見本院卷三第85頁），依原
      告所提上開資料，應認原告所有之增資配股股票確遭被告
      丁○○提領，而提領後竟由非原告帳戶之聯興證券公司開
      設集保帳戶，被告丁○○亦未提出此部份股票之流向證明
      ，則原告主張被告丁○○未經其同意盜領其新亞建設公司
      增資配股股票62,400股，應屬可採。
（九）新亞建設公司股票291,000股部分（附表一編號9 ）
      原告主張被告丁○○於84年12月5日，藉口欲借股票供質
      押借錢，向原告借用存放於永欣證券公司之新亞建設公司
      股票291張，原告不疑有他，遂將交割章交付予被告丁○
      ○，詎料被告丁○○至永欣證券公司領出上開股票後，非
      持往質押，竟將之予以出售得款等語。被告辯稱這291張
      是原告借給伊，因為質押要本人去銀行辦理等語。原告提
      出被告丁○○自書承認領走上開股票之「借據」、永欣證
      券公司證券買進交付清單為憑（見本院卷三第91、92頁）
      。經查，原告所書立之借據尚難認已成立借貸關係已如前
      述，次查，被告丁○○於所書立之借據上確有記載「新亞
      建設291,000股」，而原告亦提出「永欣證券公司證券買
      進交付清單」，足認被告丁○○確有收受原告所有之新亞
      股票291,000股之股票；次查，原告於86年8月4日案發初
      期即陳稱：「291張新亞股票借被告，是為了救我的票」
      等語（見原證60，刑事卷審判筆錄節本），是原告主張其
      借股票供質押借錢，應屬可採，而被告丁○○並未舉證系
      爭291張新亞建設股票如何質押借款之事證，是原告主張
      被告丁○○施用詐術使其陷於錯誤而交付系爭新亞股票
      291,000股，致其受有損害，應屬可採。
乙、原告得請求被告丁○○賠償之數額：
    按負損害賠償責任者，除法律另有規定或契約另有訂定外，
    應回復他方損害發生前之原狀，固為民法第213條第3項所明
    定。惟該項情形，債權人得請求支付回復原狀所必要之費用
    ，以代回復原狀，同條第3項定有明文。民法債編施行法第
    12條並明定上開第3項規定，於民法債編修正施行前因負損
    害賠償責任而應回復原狀者，亦適用之。被告辯稱借股票還
    股票云云，惟查，原告所書立之借據尚難認已成立借貸關係
    已如前述，本件被告丁○○盜領、盜賣、詐欺原告所有之上
    開股票，業經本院認定如前所述，本件原告因股票遭被告丁
    ○○盜領、盜賣、詐欺，訴請以金錢賠償，而非請求股票，
    揆諸前揭規定，仍為法之所許（最高法院89年度台上字第
    2803號判決意旨參照），況福昌紡織股票於86年10月17日即
    停止買賣交易（見本院卷一第253頁），華隆股份有限公司
    於95年8月10日下市，中華開發限公司於90年12月28日下市
    ，被告亦已不能以股票返還。又按民法第213條所規定損害
    賠償之方法，固以回復原狀為原則，惟證券市場，瞬息萬變
    ，尤其79年間股價飆漲，嗣後即逐漸下跌，迄今已無當年高
    價，為眾所週知之事實，上訴人以詐術取得上訴人之股票，
    隨即賣出，若被上訴人訴請賠償時適股價低迷，仍命上訴人
    以低價補回返還被上訴人，以回復損害發生時持有股票之原
    狀，不僅不能填補被上訴人所受損害及所失利益，亦與誠信
    原則有違，更易鼓勵犯罪，是被上訴人請求按其交付股票時
    所折算之價額以金錢賠償，應屬正當（最高法院82年度台上
    字第1561號參照）。從而，本件原告依被告丁○○盜買、盜
    賣、詐欺股票當日股票之收盤價計算損害，應予准許。茲分
    別審酌如下：
（一）大同公司股票10萬股部分（附表一編號1）：
      原告主張以84年1月18日盜領大同公司股票當日之收盤價
      56元計算，原告之損失金額為5,600,000元（56 元×100
      ,000股），業據原告提出台灣證券交易所個股日成交資訊
      電腦資料為憑，被告並未提出其他證據資料可供本院查考
      ，原告主張應屬可採。
（二）中華開發公司股票24,000萬股部分（附表一編號2）：
      原告主張以83年10月8日、83年11月3日、83年11月4日盜
      領中華開發公司股票當日之收盤價132.5元、134元、135
      .5 元計算，故原告之損失金額為19,980,000元（132.5元
      ×100,000股+134元×30,000股+135.5元×20,000股）。
      被告並未提出其他證據資料可供本院查考。原告提出台灣
      證券交易所個股日成交資訊電腦資料為憑（見本院卷三第
      44 、45頁）。惟查，此部份原告得請求賠償之股票數額
      24,000股，已如前述，是20,000股部分，依83年11月4日
      之收盤價135.5計算，其餘4,000股，依83年11月3日之收
      盤價134元計算，合計為3,246,000元（計算式：135.5×
      20,000＝2,710,000；134×4,000＝536,000；0000000＋
      536000＝3,246,000）
（三）福昌紡織公司股票158,000股（附表一號3）
      原告主張以83年12月27日盜賣8,000股，股款208,000元，
      83年12月29日盜賣50,000股，股款1,260,000元，83年12
      月31日盜賣10,000股，股款2,582,000元共計4,050,000元
      ，業據原告提出鼎康公司有價證券買賣對帳單為憑（見本
      院卷三第49頁），被告並未提出其他證據資料可供本院查
      考，原告主張應屬可採。
（四）立益紡織公司股票10萬股（附表一編號4）
      原告主張以83年12月28日股票分兩批盜賣之成交金額3,27
      0,000元（1,640,000元+1,630,000元）損害金額，業據原
      告提出鼎康公司有價證券買賣對帳單為憑（見本院卷三第
      49頁），被告並未提出其他證據資料可供本院查考，原告
      主張應屬可採。
（五）南港輪胎公司股票10萬股（附表一編號5）
      原告主張以83年12月8日盜賣股票之成交金額5,700,000元
      賠償金額，業據原告提出鼎康公司有價證券買賣對帳單為
      憑（見本院卷三第頁），被告並未提出其他證據資料可供
      本院查考，原告主張應屬可採。
（六）新亞建設公司融資股票15萬股部分（附表一編號6）
      原告主張以84年5月10日股票分批出售之賣出所得3,767,5
      00元（25元×35,000股+25.1元×55,000股+25.2元×60,0
      00股）扣除融資款2,601,000元後之金額1,166,500元為賠
      償金額，業據原告提出鼎康公司有價證券買賣對帳單、融
      資買進報告書（見本院卷三第59、63頁），被告並未提出
      其他證據資料可供本院查考，原告主張應屬可採。
（七）太平洋建設公司融資股票10萬股部分：（附表一編號7）
      原告主張被告丁○○於84年2月23日共計賣出11萬股，所
      得為3,304,600元（29.8元×16,000股+30元×55,000股+3
      0.2元×39,000股），其中有10萬股為原告所有，故被告
      丁○○盜賣原告股票得款約為3,304,600元÷11×10=3,0
      04,181元，扣除融資款1,824,000元後為1,180,181元，業
      據原告提出鼎康公司有價證券買賣對帳單、融資報告書為
      憑（見本院卷三第57頁、67、68頁），被告並未提出其他
      證據資料可供本院查考，原告主張應屬可採。
（八）新亞建設公司增資配股62,000股部分（附表一編號8）：
      原告主張以84年11月7日新亞建設公司股票當日之收盤價
      16元計算，故原告之損失金額為992,000元（16元×62,
      000股），業據原告提出新亞建設公司個股日成交資訊惟
      憑（見本院卷第86頁），被告並未提出其他證據資料可供
      本院查考，原告主張應屬可採。
（九）新亞建設公司股票291,000股部分（附表一編號9）：
      原告主張以84年11月8日起至84年11月18日提出告訴前之
      新亞建設公司股票最低收盤價15.9元計算損害，合計
      4,626,900 元（計算式：291,000×15.9＝4,626,900）。
      原告提出新亞建設個股日成交資訊電腦列印資料為憑（見
      本院卷三第86頁），被告並未提出其他證據資料可供本院
      查考，原告主張應屬可採。
丙、原告請求不應准許部分：
（一）中華開發股票除上揭准許之24,000股以外之126,000股部
      分：
      原告主張被告丁○○於83年10月8日盜領原告中華開發公
      司股票10萬股、83年11月3日再盜領3萬股、83年11月4日
      再盜領2萬股，合計15萬股，原告提出被告丁○○自書承
      認領走上開股票之「借據」、「鼎康證券股份有限公司委
      託領回交付清單」（見本院卷第41-43頁），經核，依原
      告上開所提「鼎康證券股份有限公司委託領回交付清單」
      ，僅足證明原告帳戶內於上開期日，有領取上開股票，惟
      是否未經原告同意領走上開股票，則無其他證據可以證明
      ；另依被告所自書之「借據」內記載「現股股票，中華開
      發24,000股」，僅足證明被告承認領走中華開發現股股票
      24,000股，是依原告所提之證物，僅足證明被告有盜領原
      告帳戶中華開發公司之股票24,000股，原告其餘請求，即
      無從准許。
（二）福昌紡織公司股票142,000股部分：
    　原告主張被告丁○○於84年4月10日盜領原告所有福昌紡
      織公司股票142,000股等語。被告辯稱：伊跟原告往來之
      內容只有那張借據而已等語。原告提出「鼎康證券股份有
      限公司委託領回交付清單」（見本院第46頁）。經核，原
      告所提「委託領回交付清單」，僅足證明原告帳戶於84年
      4 月10日提領上開股票，尚無從認定係被告未經原告同意
      而盜領，原告此部份舉證尚有未足，原告請求賠償此部份
      損害，自不應准許。
（三）寶祥實業公司股票5萬股部分：
      原告主張被告丁○○於83年12月10日盜賣原告寶祥實業公
      司股票5萬股並取走股款等語。被告同上揭辯辭。原告提
      出「鼎康證券股份有限公司有價證券買賣對帳單」，經核
      ，原告所提「鼎康證券股份有限公司有價證券買賣對帳單
      」，僅足證明原告帳戶於83年12月10日有出賣上開股票，
      尚無從認定係被告未經原告同意而盜賣，原告此部份舉證
      尚有未足，原告請求賠償此部份損害，自不應准許。
（四）元大多元基金股票10萬股部分：
      原告主張被告丁○○於84年4月11日，以王陳玉華之名義
      賣出元大多元基金股票10萬股，84年4月12日以偽造之委
      託領回申請書盜領原告元大多元基金股票10萬股，再盜用
      王陳玉華印章偽造交割單交割並取走股款等語，被告辯稱
      伊跟原告往來的內容只有那張借據而已等語。原告提出「
      鼎康證券股份有限公司委託領回交付清單」、王陳玉華「
      鼎康證券股份有限公司有價證券買賣對帳單」，僅足證明
      於84年4月12日有於原告帳戶提領上開股票，及於84年4
      月11日於王陳玉華帳戶出賣上開股票，尚無從認定係被告
      未經原告同意而盜領及盜賣，原告此部份舉證尚有未足，
      原告請求賠償此部份損害，不應准許。
（五）華隆公司股票20萬股部分：
      原告主張其於83年12月13日自永欣證券公司原告帳戶，領
      出華隆公司股票20萬股，並交付給被告丁○○，委由被告
      丁○○存入鼎康公司原告帳戶，但被告丁○○並未將上開
      股票存入原告帳戶內，反予以侵占入己，另存入不知名第
      三人帳戶內後賣出等語。被告丁○○辯稱系爭股票是原告
      跟伊、王陳玉華到集保公司領回，領回之後交割給鼎康的
      交易員，因為那天鼎康要交割，原告賣出該股票等語（見
      本院95年10月24日言詞辯論筆錄）。原告提出「永欣證券
      股份有限公司證券買進交付清單」為憑（見本院卷三第11
      9頁），固可認原告當日確有於永欣證券公司提領華隆公
      司股票20萬股；次查，證人王陳玉華於台灣高等法院86年
      度上訴字第4389號87年1月8日庭期時證稱：「（有無見過
      丙○○交付華隆股票200張給丁○○？）是丙○○從永欣
      證券領出，送入民權東路證券集保中心，是我與丙○○、
      丁○○三人一起去的」、「（存入的戶頭是何人的？）我
      不知道，我只是陪他們去，是丙○○看車子沒上去」、「
      （為何要領出？）我不是當事人我不清楚，我只是陪丁○
      ○上去而已」等語；惟依上開證言，僅足證明原告與被告
      丁○○有一起提領股票，仍無從認定系爭股票已為被告丁
      ○○侵占；至原告另指稱被告丁○○曾自承華隆股票20萬
      股賣的錢到何處去，伊忘記了等語，惟上開言詞尚難認被
      告丁○○已承認侵占股票，本件原告復未提出提出其他積
      極證據證明被告丁○○確有侵占系爭華隆股票，原告此部
      份舉證尚有未足，原告請求賠償，不應准許。
（六）原告主張被告丁○○以代購新亞建設公司股票200張為由
      ，詐騙原告4,380,648元部分：
      原告主張被告丁○○利用執行職務之機會，向原告行使詐
      術，聲稱欲替原告以原告鼎康公司帳戶，購買新亞建設公
      司股票200張，原告誤信其言，遂於84年4月14日匯款4,38
      0,648元至王陳玉華之帳戶，委由被告丁○○代購股票，
      但被告丁○○並未依約代原告購買股票，反於收到匯款當
      日，即分別使用王陳玉華帳戶購入新亞建設公司股票49張
      、劉友瑞帳戶購入股票60張、楊銘中帳戶購入股票91 張
      ，之後予以賣出而不知去處，被告丁○○上開行為，係以
      詐欺之不法手段，故意不法侵害原告之權利，自應依民法
      第184條第1項之規定，對原告負損害賠償責任，賠償原告
      損失之4,380,648元等語。被告則辯稱匯款進來後，他自
      己又匯款二筆出去等語。經查，原告主張被告丁○○聲稱
      欲替原告以原告鼎康公司帳戶購買新亞建設公司之股票一
      節，並未舉證以實其說；而依被告丁○○所提王陳玉華存
      摺交易明細資料，於84年4月14日匯款轉入4,380,648元後
      ，於同日隨即轉支906,144元、3,474,504元，而原告所提
      王陳玉華、劉友瑞之現股買進報告書（見本院卷三第88、
      89頁），交割日期為84年4月13日，則系爭匯款與王陳玉
      華、劉友瑞帳戶購買之股票資金是否同一，亦有疑義，是
      被告丁○○是否有施用詐術之行為，尚難予以認定，原告
      主張被告丁○○施用詐術使其陷於錯誤交付4,380,648元
      ，尚難認定，從而原告依侵權行為之法律關係請求賠償，
      不應准許。
丁、原告是否與有過失？
    按「損害之發生或擴大，被害人與有過失者，法院得減輕賠
    償金額或免除之。」民法第217條第1項定有明文。被告丁○
    ○主張原告與有過失。查原告自承其證券交易存摺由被告丁
    ○○保管，另其使用之王陳玉華證券交易帳戶之存摺及印章
    ，均由被告丁○○保管，原告將重要之集保存摺不取回自己
    保管，任由被告丁○○持有使用，原告亦知悉王陳玉華之證
    卷存摺及印章由被告丁○○保管，仍由被告丁○○在王陳玉
    華之帳戶內買賣，致使損害擴大，原告雖與有過失，惟被告
    丁○○係故意侵權致原告受有損害，如予減免，反而不公平
    ，故不予減免賠償金額。
三、被告元大證券公司（下稱元大公司）部分：
（一）原告主張被告元大公司之合併前身鼎康公司並未遵守按月
      編製對帳單送達委託人及券經紀商受託買賣有價證券，及
      於成交並辦理交割後，應即將受託買進之證券或賣出證券
      之價金，交付委託人之規定，以致於被告丁○○得以連續
      多次盜賣、盜領、侵占原告之股票、股款，被告元大公司
      應依民法第184條第2項前段，對原告負損害賠償之責。然
      按民法第184條所規定之侵權行為類型，均適用於自然人
      之侵權行為，法人並無適用之餘地。民法第185條規定之
      共同侵權行為，亦同。至於法人侵權行為則須以其董事或
      其他有代表權人，因執行職務所加於他人之損害，法人始
      與行為人連帶負賠償之責任（民法第28條）。若該法人之
      員工因執行職務，不法侵害他人之權利，則依民法第188
      條之規定，該法人亦須連帶負賠償責任，最高法院95年度
      台上字第338號判決意旨參照，是原告以上開情節主張被
      告元大公司應依民法第184條第2項連帶負責，即不可採。
（二）次按民法第188條所定僱用人之連帶賠償責任，以受僱人
      因執行職務不法侵害他人之權利，始有其適用。倘係受僱
      人個人之犯罪行為而與執行職務無關，即與該條規定之要
      件不合，殊無因受僱人濫用職務或利用職務上之機會及與
      執行職務之時間或處所有密切關係之行為，其外觀在客觀
      上認與執行職務有關，不法侵害他人之權利，遽認僱用人
      應與該受僱人負連帶賠償責任（最高法院92年度台上第
      485號判決意旨參照）；又按證券商之業務人員，其業務
      範圍為「一、有價證券投資分析或內部稽核。二、有價證
      券承銷、買賣之接洽或執行。三、有價證券自行買賣、結
      算交割或代辦股務。四、有價證券買賣之開戶、受託、申
      報、結算、交割或為款券收付、保管。五、有價證券買賣
      之融資融券。」，被告行為時係擔任鼎康公司營業員，其
      從事之職務為上開各款有價證券承銷、自行買賣或受託買
      賣等職務，此有被告行為時之證券商負責人與業務人員管
      理規則第2條第2項、第3條第1項第2款分別定有明文（見
      本院卷三第22頁）；另該管理規則第16條第2項第11款明
      文禁止業務人員挪用或代客戶保管有價證券、款項、印鑑
      或存摺（見本院卷三第23頁反面）。查原告自承其證券交
      易存摺由被告丁○○保管，另其使用之王陳玉華證券交易
      帳戶之存摺及印章，亦由被告丁○○保管（見原告民事言
      詞辯論辯論意旨一狀），原告將重要之集保存摺不取回自
      己保管，任由被告丁○○持有使用，原告亦知悉王陳玉華
      之證卷存摺及印章由被告丁○○保管，仍由被告丁○○在
      王陳玉華之帳戶內買賣，是被告丁○○雖身為證券商之業
      務人員，其違規代原告保管存摺，及代訴外人王陳玉華保
      管存摺及印鑑之行為，此項行為，依前開說明，係法令強
      制禁止之行為，自不得謂證券商之營業員代客戶保管印鑑
      及存摺與其執行職務之行為有牽連關係。而被告元大公司
      亦提出原告於83年8月1日所出具之切結書上亦載明：「立
      切結書人玆聲明本人在鼎康證券股份有限公司開立委託買
      賣證券之帳戶000000-0號，未曾將本人之股票、股票保管
      條、存摺、開戶印章、帳戶交付予貴公司業務人員保管、
      持有、使用，.... 」，是原告就不得將存摺及印鑑交付
      營業員等員工保管之規定亦有知悉，該等保管存摺或印鑑
      之行為，顯非被告丁○○執行職務行為，而與被告元大公
      司無涉。又前述證券商負責人與業務人員管理規則，係為
      證券交易法授權主管機關制訂之法規命令，其規定之內容
      將直接對人民發生法律效力，與契約特別條款只對當事人
      發生效力之性質迥異。故原告稱上開切結書依民法第247
      條之1第2款而無效云云，自不可採。縱使當事人雙方未書
      立切結書特別約定，挪用或代客戶保管存摺、印鑑等行為
      ，本即為法律所明文禁止。被告丁○○代原告保管存摺，
      既非屬其任職證券公司之職務行為，被告丁○○因持有原
      告之存摺，及訴外人王陳玉華之存摺及印章，進而為盜領
      、盜賣原告之股票，自難令被告元大公司負僱用人之連帶
      賠償責任。
（三）原告另主張被告元大公司之合併前身鼎康公司於履行股票
      發還義務時，其營業員即被告丁○○未將股票返還原告，
      反據為己有；且於原告送存華隆公司股票時，未妥善保管
      送存股票，反而侵占入己，應負債務不履行責任；又被告
      元大公司之前身鼎康公司未將原告及王陳玉華賣出股票之
      交割款轉入原告及王陳玉華帳戶，原告另得依契約關係，
      請求被告元大公司履行給付交割款之義務等語。惟查，本
      件原告係主張被告丁○○未經其本人及王陳玉華之同意，
      盜領、盜賣、侵占、詐欺股票，則原告與被告元大公司之
      合併前身鼎康公司即無委託買賣股票、送存股票、領回股
      票之合意，而本件認被告丁○○成立侵權行為，已如前述
      ，從而，原告依契約關係請求被告元大公司負債務不履行
      損害賠償責任，及履行給付交割款之義務，亦應認為無理
      由。
捌、縱上所述，原告得依侵權行為之法律關係，請求被告丁○○
    賠償如附表一所示合計之賠償金額，合計：29,831,581元（
    計算式：5,600,000＋3,246,000＋4,050,000＋3,270,000＋
    5,700,000＋1,166,500＋1,180,181＋992,000＋4,626,900
    ＝29,831,581元），及附表一利息起訖日期，按年息百分之
    五計算之利息，應予准許。又原告86年2月4日刑事附帶民事
    起訴狀繕本送達翌日為86年8月8日，此有本院送達證書在卷
    可憑（見本院86年度附民字第107號卷第7頁）；原告86年7
    月23日之追加聲明狀則於同日由被告丁○○收受，故其送達
    翌日為86年7月24日，併予敘明。原告請求逾此範圍，不應
    准許，應予駁回。原告訴之聲明第四項先位聲明本院已予准
    許，其備位聲明自無庸審酌，附此敘明。又原告依侵權行為
    、債務不履行及契約關係請求被告元大公司連帶賠償損害，
    不應准許，已如前述，原告此部份請求，亦應駁回。
玖、原告陳明願供擔保假執行，原告勝訴部分，核無不合，爰酌
    定相當擔保准許之。至原告敗訴部分，其假執行已失所附麗
    ，應予駁回。
拾、本件事證已臻明確，二造其餘攻擊防禦方法及所提證據，經
    審酌後認與判決結果無影響，爰不一一論述，附此敘明。
拾壹、訴訟費用負擔之依據：民事訴訟法第79條。
中　　華　　民　　國　　96　　年　　12　　月　　26　　日
                  民事第二庭  法  官  吳淑惠
以上正本係照原本作成。
如對本判決上訴，須於判決送達後20日內向本院提出上訴狀
中　　華　　民　　國　　96　　年　　12　　月　　27　　日
                              書記官  蔡凱如
附表一
  編號  股票種類   數量      被告丁○○     利息起訖
                             應賠償之金     時間
                             額
   1   大同股份   10萬股     5,600,000元    自86年8月8日
       有限公司                             起至清償日止
   2   中華開發   24,000     3,246,000元    其中2,710,00
       工業公司   股                         0元自86年8
       股票                                 月8日起至清
                                            償日止。其餘
                                            536,000元，
                                            自86年7月24
                                            日起至清償日
                                            止
   3   福昌紡織   158,00     4,050,000元    自86年7月24日
       (股)公司   0股                       起至清償日止
   4   立益紡織   10萬股     3,270,000元    自86年7月24日
     （股）有限                             起至清償日止
       公司
   5   南港輪胎   10萬股     5,700,000元    自86年7月24日
       股份有限                             起至清償日止
       公司股票
   6   新亞建設   15萬股     1,166,500元    自86年8月8日
       融資股票                             起至清償日止
   7   太平洋建   10萬股     1,180,181元    自86年8月8日
       設公司融                             起至清償日止
       資股票
   8   新亞建設   62000股      992,000元    自86年8月8日
       公司增資                             起至清償日止
       配股股票
   9   新亞建設
       公司股票    000000     0,626,900元   自86年8月8日
                   股                       起至清償日止
合計：29,831,581元（計算式：5,600,000＋3,246,000＋
4,050,000＋3,270,000＋5,700,000＋1,166,500＋1,180,181＋
992,000 ＋4,626,900＝29,831,581元）
